【裁判字號】    95,訴,2391
【裁判日期】    951207
【裁判案由】    勞保
【裁判全文】
臺北高等行政法院判決
                                     95年度訴字第02391號
                              .
原      告  甲○○
被      告  勞工保險局
代  表  人  乙○○（總經理）
訴訟代理人  丁○○兼送達代收.
            丙○
上列當事人間因勞工保險條例事件，原告不服行政院勞工委員會
中華民國95年6 月5 日勞訴字第0950013016號訴願決定，提起行
政訴訟。本院判決如下：
    主  文
原告之訴駁回。
訴訟費用由原告負擔。
    事  實
一、事實概要：緣原告之配偶崔玉貞前以野宴日式燒肉店為投保
    單位，於民國（下同）94年1 月28日加入勞工保險，而於94
    年5 月13日因乙狀結腸癌死亡。原告以受益人之身分於94年
    6 月2 日向被告申請崔玉貞之死亡給付。經被告審查，以崔
    玉貞於94年1 月28日申報加保時身體狀況已不適一般勞作，
    難以認定其確有受僱實際工作，乃依勞工保險條例第24條之
    規定，於94年10月11日以保承行字第09460455600 號函（下
    稱原處分）核定，自94年1 月28日起取消崔玉貞之投保資格
    ，已繳之保險費依同條例第16條第2 項規定不予退還。原告
    不服，向勞工保險監理委員會（下稱勞保監理會）申請審議
    ，經該會於95年1 月27日以94保監審字第3899號審定書駁回
    後，原告復提起訴願，亦遭駁回，遂提起本件行政訴訟。
二、兩造聲明：
  (一)原告聲明求為判決：
    1.訴願決定、審議審定及原處分均撤銷。
    2.被告應作成核付原告死亡給付新臺幣（下同）917,000 元
      之行政處分。
  (二)被告聲明求為判決：駁回原告之訴。
三、兩造之主張：
甲、原告主張之理由：
一、按「當事人主張事實，須負舉證責任，倘其所提出之證據，
    不足為主張事實之證明，自不能認其主張之事實為真實。」
    、「按認定事實，應憑證據，所謂證據自以積極而洽當且對
    應證事實確能證明者始足當之，自非僅憑消極之迂迴證明可
    以推定應證事實之真偽。」改制前行政法院39年判字第2 號
    判例、71年度判字第461號判決可參。
二、被告原處分說明第3 點稱，據被告特約醫師審查意見認為崔
    玉貞於93年2 月2 日退保時，應已罹患大腸癌等語。惟查，
    一般患者不可能在短短的3 個月又16日就能產生大腸癌的症
    狀，可見崔玉貞係在有效投保期間即發生大腸癌之病因，只
    是在未投保期間發現罹患大腸癌，所以應視為其係在投保有
    效期間罹患癌症的事故，此可參閱附審定卷之崔玉貞投保異
    動表及發生事故之時序表。崔玉貞於94年1 月28日再次加入
    勞工保險，應視同有效，且符合勞工保險條例第19條第2 項
    之規定，與一般投機取巧、故意帶病投保之情形截然不同。
三、依據財團法人私立高雄醫學大學附設中和紀念醫院（下稱高
    醫中和醫院）醫師所開具之診斷證明，崔玉貞自93年7 月6
    日至93年12月17日接受化學治療，大腸癌指數由53.3降至1.
    03，為正常值5 以下，確實已獲緩解，故於94年1 月28日經
    由野宴日式燒肉店加入勞保，確實有受僱從事會計輕便工作
    之事實。難道所有罹患癌症之勞工皆無從事輕便工作之能力
    ？可見被告、勞保監理會及訴願機關審查之草率，其認事用
    法確有違誤之處。
四、提出崔玉貞生前在野宴日式燒肉店擔任會計工作之具體事實
    ，並駁斥本件訴願決定之認定，相關證據請參審定卷：
  (一)崔玉貞在富裕冠實業股份有限公司擔任會計時，設計有關會
    計帳之磁片，嗣在野宴日式燒肉店從事會計工作時，仍繼續
    使用其設計之磁片，但訴願機關卻認難與工作事實有所指涉
    ，而不予採信。
  (二)崔玉貞於野宴日式燒肉店93年8 月至11月籌備時，曾做會計
    總分類帳。
  (三)崔玉貞於野宴日式燒肉店擔任會計時，所做的94年1 月份至
    4 月份之收支明細彙整表，該公司帳係由廣信益群會計事務
    所承作，該事務所助理蔡月華當時有與崔玉貞聯繫有關會計
    作帳事宜。但是，訴願機關卻未調查上開原告確有從事會計
    工作之事實，卻以94年1 月至4 月之收支明細表，營業收入
    以月單筆記載，營業費用未逐日記載，顯為事後補載，難認
    崔玉貞確有從事工作云云，恣意否定原告所提出之證據，實
    有失其職責。
  (四)崔玉貞於野宴日式燒肉店任職時，與往來客戶（賣方）免用
    統一發票收據上所寫的野宴日式燒肉店之字樣係其之筆跡。
    其中93年1 月14日之免用統一發票時間應為94年1 月14日，
    因為該店93年尚未設立，純為筆誤。且燒肉店為一小店經營
    ，故往來之客戶習慣將抬頭未填寫。又會計作帳習慣均為月
    底作總結帳，故崔玉貞於94年1 月28日已加保，受僱從事會
    計工作，當然在月初、月中會有其手寫免用統一發票收據之
    資料可查，純為會計工作為月底作帳習慣所造成的。
  (五)崔玉貞於野宴日式燒肉店擔任會計時，所填寫離職員工陳怡
    岑之勞工保險退保申報表，為崔玉貞任職中所填寫之筆跡資
    料。訴願機關雖予認同，但卻未依職權至健保局調查94年3
    月24日申報離職員工陳怡岑之退保申報表是否屬實，故意推
    託、恣意駁回。
  (六)原告在申請崔玉貞之死亡給付時，有提出崔玉貞在野宴日式
    燒肉店94年1 月至5 月份從事會計工作之薪資證明。崔玉貞
    於94年1 月28日加保時，因已屆月底，且該店負責人乃以1
    月份之薪資19,500元支付崔玉貞，於2 、3 、4 月份均以26
    ,500 元 薪資支付崔玉貞，而94年5 月13日崔玉貞已病故，
    故5 月份之薪資為13,500元，而不是訴願決定所稱崔玉貞1
    月至5 月份之薪資為19,500元，此可查崔玉貞之薪資印領清
    冊。
五、按「行政機關就該管行政程序，應於當事人有利及不利之情
    形，一律注意。」、「行政機關行使裁量權，不得逾越法定
    之裁量範圍，並應符合法規授權之目的。」、「行政機關應
    依職權調查證據，不受當事人主張之拘束，對當事人有利及
    不利事項一律注意。」行政程序法第9 條、第10條及36條定
    有明文。又「逾越權限或濫用權力之行政處分，以違法論。
    」、「行政機關依裁量權所為之行政處分，以其作為或不作
    為逾越權限或濫用權力者為限，行政法院得予撤銷。」行政
    訴訟法第4 條第2 項、第201 條亦定有明文。另參照司法院
    釋字第423 號解釋意旨，行政行為不得違反恣意禁止原則。
    參照司法院釋字第609 號解釋意旨，勞工保險係國家為實現
    憲法第153 條第1 項保護勞工及第155 條、憲法增修條文第
    10條第8 項實施社會保險制度之基本國策而建立之社會福利
    措施，為社會保險之一種，旨在保障勞工生活安定、促進社
    會安全，是以勞工保險具有明顯之社會政策目的。勞工依法
    參加勞工保險所具有公法上請領保險給付之權利，應受憲法
    之保障。準此，被告自不能因為實際從事工作之勞工曾罹患
    疾病或目前有病在身，就拒絕其參加勞工保險；勞工除了自
    願加保外，沒有選擇不參加勞工保險的權利，勞工保險具有
    社會保險性質，與商業保險不同。故被保險人依法參加勞工
    保險，並在保險有效期間發生死亡事故，即享有死亡給付之
    權利，不因為加保前已有傷病而受到影響。
乙、被告主張之理由：
一、查勞工保險係屬在職保險，應有實際工作之事實方得加保，
    崔玉貞於94年1 月28日由野宴日式燒肉店申報加保，旋於94
    年5 月13日因乙狀結腸癌死亡，據高醫中和醫院94年8 月3
    日高醫附業字第0940002252號函除檢送崔玉貞診療資料並略
    載：「93年5 月18日住院時主訴曾於阮綜合醫院求診過，並
    在本院接受乙狀結腸切除及腸造手術，於同年5 月29日出
    院。93年7 月16日至94年1 月14日期間3 次住院接受化學治
    療及人工肛門修補術、腹內腫瘤切除術。94年1 月28日之身
    體狀況不適合一般勞作。」又被告將崔玉貞其他病歷資料及
    健保住門診就醫紀錄連同高醫中和醫院病歷資料，送請專科
    醫師審查，其意見略以：「依卷內資料93年2 月2 日崔女士
    退保時，應已罹患大腸癌。94年1 月28日再加保時，因結腸
    癌合併腹腔內轉移，當時癌並未緩解，為帶病投保，當時已
    無工作能力。」另經被告派員訪查野宴日式燒肉店負責人簡
    坤源，其雖提出說明書略以：「崔君於94年1 月25到職，其
    工作內容為店之總帳整理．．．。」惟並未提出具體經手資
    料。又原告向勞保監理會提出爭議審議，亦經該會特約專科
    醫師審查意見：「．．．94年1 月28日加保時癌症並未緩解
    ，應已不適合一般工作。勞保局核定不予給付應無不當。」
二、原告於爭議審議時所檢附有關崔玉貞工作事證乙節，經查有
    關手寫資料部分，其日期均在94年1 月25日崔玉貞任職日之
    前，而該日之後資料，則僅為電腦所列印資料，該等資料雖
    亦蓋有崔玉貞印章，惟並無法證明為崔玉貞親自製作，又野
    宴日式燒肉店離職員工陳怡岑離職申報表，其經辦人並非崔
    玉貞。
三、司法院釋字第609 號解釋明確指出：「惟若被保險人於加保
    時已無工作能力，或以詐欺、其他不正當行為領取保險給付
    等情事，則屬取消其被保險人之資格，或應受罰鍰處分，並
    負民、刑事責任之問題。行政院勞工委員會．．．於保險有
    效期間死亡，以各該傷病須在保險有效期間發生為條件，其
    受益人始得請領死亡給付，增加勞工保險條例所無之限制，
    與憲法第23條所定法律保留原則有違，於此範圍內，應不再
    適用。」綜上，崔玉貞於94年1 月28日加保，被告認定其未
    實際從事工作，乃依法取消其被保險人資格，其於94年5 月
    13日因乙狀結腸癌死亡時，已非在保險有效期間，即無前揭
    大法官解釋之適用。再查崔玉貞自前投保單位退保日期為93
    年2 月2 日距其死亡日已逾1 年，亦無勞工保險條例第20條
    規定之適用餘地。準此，被告所為核定，依法並無不合。
    理  由
壹、程序方面：
    本件原告起訴後，被告之代表人已由蔡吉安變更為乙○○，
    茲由新任代表人具狀聲明承受訴訟，核無不合，應予准許，
    先為明。
貳、實體方面：
一、按「年滿15歲以上，60歲以下之左列勞工，應以其僱主或所
    屬團體或所屬機構為投保單位，全部參加勞工保險為被保險
    人：一受僱於僱用勞工5 人以上之公、民營工廠、礦場、鹽
    場、農場、牧場、林場、茶場之產業勞工及交通、公用事業
    之員工。」、「勞工保險之保險費一經繳納，概不退還。但
    非歸責於投保單位或被保險人之事由所致者，不在此限。」
    、「被保險人或其受益人，於保險效力開始後，停止前發生
    保險事故者，得依本條例規定，請領保險給付。」、「被保
    險人在保險有效期間所發生之傷病事故，於保險效力停止後
    ，必須連續請領傷病給付或住院診療給付者，1 年內仍可享
    有該項保險給付之權利；．．．被保險人依前項規定連續請
    領保險給付期間內，因同一傷病及其引起之疾病致殘廢或死
    亡者，仍得請領殘廢給付或死亡給付。其非因病癒而經保險
    人自設或特約醫院同意出院後，在保險效力停止之日起1 年
    內，因同一傷病及其引起之疾病致殘廢或死亡者亦同。」、
    「投保單位故意為不合本條例規定之人員辦理參加保險手續
    ，領取保險給付者，保險人應依法追還；並取消該被保險人
    之資格。」、「被保險人死亡時，按其平均月投保薪資，給
    與喪葬津貼5 個月。遺有配偶、子女及父母、祖父母或專受
    其扶養之孫子女及兄弟、姊妹，並給與遺屬津貼；其支給標
    準，依左列規定：一參加保險年資合計未滿1 年者，按被保
    險人平均月投保薪資，1 次發給10個月遺屬津貼。二參加保
    險年資合計已滿1 年而未滿2 年者，按被保險人平均月投保
    薪資，1 次發給20個月遺屬津貼。三參加保險年資合計已滿
    2 年者，按被保險人平均月投保薪資，1 次發給30個月遺屬
    津貼。」勞工保險條例第6 條第1 項、第16條第2 項、第19
    條第1 項、第20條、第24條及第63條分別定有明文。又「有
    關在保險有效期間，發生傷病事故之被保險人，非因病癒而
    經保險人自設或特約醫院同意出院後，在保險效力停止之日
    起1 年內，因同一傷病及其引起之疾病致殘廢或死亡者，得
    依勞工保險條例第20條第2 項後段規定請領殘廢或死亡給付
    。」、「有關勞保被保險人於加保有效期間因傷病門診診療
    ，於保險效力停止之日起1 年內因同一傷病致殘廢或死亡，
    得依勞工保險條例第20條規定核發殘廢或死亡給付，並自函
    示之日起適用。」亦經行政院勞工委員會（下稱勞委會）85
    年12月9 日台85勞保二字第144908號函及87年4 月30日台87
    勞保二字第017789號函明釋在案。
二、查原告係崔玉貞之夫，崔玉貞於93年2 月2 日自前一投保單
    位退保，於94年1 月28日由野宴日式燒肉店申報加保，於94
    年5 月13日因乙狀結腸癌死亡，崔玉貞之繼承人即原告申請
    崔玉貞之死亡給付。經被告審查，以崔玉貞加保時身體狀況
    不適合一般勞作，難以認定其確有受僱實際從事工作，野宴
    日式燒肉店於94年1 月28日申報崔玉貞參加勞工保險及就業
    保險因與規定不符，乃依勞工保險條例第24條之規定，以原
    處分核定自94年1 月28日起取消崔玉貞被保險人資格，已繳
    之保險費依同條例第16條第2 項規定不予退還，崔玉貞於94
    年5 月13日死亡，係退保後發生之事故，與同條例第19條第
    1 項規定未合而否准所請死亡給付。原告不服，向勞保監理
    會申請審議，經該會審定申請審議駁回，又提起訴願，亦遭
    駁回之事實，有保險證號中文名稱、被保險人異動資料查詢
    、勞工保險本人死亡給付申請書暨給付收據、死亡證明書、
    戶籍謄本、被告94年10月11日保承行字第09460455600 號函
    、高醫中和醫院函暨病歷資料、高雄市立小港醫院函暨病歷
    資料、中央健康保險局函暨保險對象門診就醫記錄明細表、
    被告高雄市辦事處函、野宴日式燒肉店負責人出具之說明書
    暨薪資印領清冊、原處分、審定書及訴願決定書等附卷可稽
    ，自堪信為真實。
三、本件原告主張被保險人崔玉貞自94年1 月28日申報加保時及
    其前後，確有實際在野宴日式燒肉店受僱從事會計輕便工作
    云云。被告則以野宴日式燒肉店於94年1 月28日申報崔玉貞
    參加勞工保險，惟崔玉貞加保當時並未實際從事工作，不得
    由野宴日式燒肉店申報加保，故本院應審究者乃被保險人崔
    玉貞於94年1 月28加保當時及其後，究有無實際從事工作之
    事實。
四、按「當事人就主張之事實須負舉證責任，倘其所提出之證據
    不足為主張事實之證明，自不能認其主張之事實為真實。」
    此參諸最高行政法院36年判字第16號判例自明；次查勞工保
    險係在職保險，應有實際工作之事實方得加保。本件被保險
    人崔玉貞於93年2 月2 日自前一投保單位退保，於停保將近
    1 年後，由野宴日式燒肉店於94年1 月28日申報加保，自應
    以崔玉貞加保時及其後有實際在該投保單位從事工作之事實
    為必要。按被保險人之勞保加保係採申報作業，勞保投保資
    格經所屬投保單位審查後向被告申報加保，若加保表資料填
    寫齊全，被告即受理其加保，並開始收繳保險費，惟被告認
    為有必要時，仍得依勞工保險條例第24條、第28條規定，調
    查其投保資格，故經投保單位申報加保並按時繳納勞保保險
    費並不表示即具合法勞保加保資格，若經被告查明其投保資
    格不符規定，被告仍應依勞工保險條例第24條規定取消其被
    保險人資格。
五、本件原告雖主張崔玉貞自94年1 月28日加保時及加保後，均
    有實際從事工作，並提出勞工保險被保險人投保資料明細表
    、高醫中和醫院診斷證明書、會計程式磁碟片、免用統一發
    票收據、野宴日式燒肉店籌備時會計總分類帳、收支彙總表
    、收支明細表、勞工保險退保申報表等件為證。惟據高醫中
    和醫院94年8 月3 日以高醫附業字第0940002252號函覆被告
    有關崔玉貞至該院就診情形略載，崔玉貞於93年4 月12日至
    院胃腸內科門診就診，主訴腹痛，93年5 月18日住院時主訴
    曾於阮綜合醫院求診過，並在本院接受乙狀結腸切除及腸造
    手術，於同年5 月29日出院。93年7 月16日至94年1 月14
    日期間3 次住院接受化學治療及人工肛門修補術、腹內腫瘤
    切除術。94年1 月28日之身體狀況不適合一般勞作等情，有
    上揭函件暨病歷資料附原處分卷可參。茲據野宴日式燒肉店
    （設立於93年8 月31日，於95年4 月6 日歇業撤銷，參高雄
    市政府營利事業登記公示詳細資料）負責人於94年6 月27日
    出具書面說明略載：「敝店員工崔玉貞於94年1 月25日到職
    ，其工作為整理店之總帳，與之前在嘉義富裕冠實業股份有
    限公司合作模式一樣，因與其先生（甲○○）合夥投資，其
    先生管理店之營運，崔玉貞負責店之總帳整理，其薪資與富
    裕冠公司時一樣為26,500元。．．．」然由該店所提供之薪
    資印領清冊可知，崔玉貞除2 至4 月份之薪資總額記載為26
    ,500 元 外，其餘1 月及5 月之薪資總額則記載為15,000元
    及9,500 元，參以依上揭說明書所載崔玉貞自94年1 月25日
    到職工作，可知94年1 月份崔玉貞至多僅工作7 天，然崔玉
    貞該月份薪資卻達15,000元乃與該薪資比例不符，顯有疑問
    。次查原告雖提出免用統一發票收據欲證明該收據上所載買
    受人「野宴日式燒肉店」為崔玉貞所寫之字跡，惟衡諸一般
    常情，免用統一發票收據，乃賣方填寫完竣後交予買方憑以
    收取價金當作憑證，原告主張93年1 月14日至94年1 月24日
    共6 張之免用統一發票收據買受人「野宴日式燒肉店」為崔
    玉貞所親筆書寫，除有違一般交易習慣，且93年1 月14日野
    宴日式燒肉店尚未設立，何以會有該日期之收據，亦顯有疑
    問。就此原告雖稱上揭93年1 月14日收據日期乃係94年1 月
    14日之誤云云，惟就此並未舉證以實其說，尚難採信。另參
    以依中央健康保險局所附崔玉貞之住診就醫紀錄明細表可知
    ，崔玉貞自93年12月30日起至94年1 月14日止，於高醫中和
    醫院住院中，有該住診就醫記錄明細表附原處分卷可參，而
    依原告所提出之免用統一發票收據可知，其中收據日期記載
    94年1 月1 日、94年1 月7 日、94年1 月13日部分，均係在
    崔玉貞住院就診期間，原告所稱其上買受人部分均由崔玉貞
    所書寫亦有疑問。況原告所提出之免用統一發票收據日期均
    在原告所稱崔玉貞至野宴日式燒肉店任職（94年1 月25日）
    之前，亦難以上開收據資料為崔玉貞確有任職野宴日式燒肉
    店從事工作之證明，雖原告主張崔玉貞係於月底作帳云云，
    惟就此並未舉證以實其說，故此部分不足為原告有利之認定
    。至依原告所提出之野宴日式燒肉店籌備時會計總分類帳，
    所記載日期自93年8 月至93年11月止，其上雖蓋有簡坤源及
    崔玉貞之印文，然上揭記載日期均係在崔玉貞94年1 月25日
    任職野宴日式燒肉店之前所為之紀錄，故此部分亦不足為崔
    玉貞確有於加保時及加保後從事工作之有利證明。再依原告
    所提出94年1 月至4 月之收支彙總表、收支明細表，其上雖
    蓋有簡坤源及崔玉貞之印文，然參以該營業收入以月單筆記
    載，營業費用未逐日記載，又其上另有簡坤源之印文，則是
    否確係崔玉貞任職時所記載已有疑問，且參諸上揭資料均為
    電腦列印資料，其上並未有崔玉貞之字跡，則是否由崔玉貞
    本人親自製作亦難予證明，復參酌上開崔玉貞就診醫院之醫
    理見解，認94年1 月28日崔玉貞之身體狀況不適合一般勞作
    ，亦難認定崔玉貞確有從事此項工作。另野宴日式燒肉店離
    職員工陳怡岑離職申報表，原告雖主張為崔玉貞筆跡，然參
    諸上揭申報表上所列經辦人為「簡坤源」，並非崔玉貞，則
    是否確為崔玉貞親手經辦亦屬有疑，僅憑該資料難予證明確
    為崔玉貞所為。此外，原告所提出會計電腦磁片所儲存資料
    ，乃91、92年間富裕冠實業股份有限公司之資料，亦無從為
    崔玉貞確有於加保時及加保後在野宴日式燒肉店從事工作之
    證明。另原告於本院審理時所提出崔玉貞開完刀到過世前出
    遊之相片，亦無從為崔玉貞確有實際從事勞動工作之有利認
    定。此外，原告就崔玉貞確有於加保時及加保後實際從事加
    保工作情形之相關資料既未舉證以實其說，尚難就此部分為
    其有利之認定。至原告之片面說詞，及上揭有瑕疵可指之證
    明資料，均無法直接證明崔玉貞於94年1 月28日加保時及加
    保後確有實際從事工作並以所獲報酬維生之事實。原告上開
    主張，要非可採。
六、再參以被告調閱崔玉貞其他病歷資料及健保住門診就醫紀錄
    連同高醫中和醫院病歷資料，送請被告特約專科醫師審查意
    見略以：「依卷內資料93年2 月2 日崔女士退保時，應已罹
    患大腸癌。94年1 月28日再加保時，因結腸癌合併腹腔內轉
    移，當時癌並未緩解，為帶病投保，當時已無工作能力。」
    等語。嗣原告不服，向勞保監理會申請爭議審議，亦該會檢
    送崔玉貞就診病歷等資料，送請其特約專科醫師審查意見略
    以：「．．．94年1 月28日加保時癌症並未緩解，應已不適
    合一般工作。勞保局核定不予給付應無不當。」等語，此有
    被告及勞保監理會特約專科醫師審查意見影本附原處分卷及
    審定卷可稽，可見崔玉貞之身體狀況，經被告及勞保監理會
    2 位特約專科醫師審查，咸認崔玉貞於94年1 月28日加保時
    已無工作能力。復參酌崔玉貞之上揭病歷資料可知，崔玉貞
    自93年5 月間即曾住院接受乙狀結腸切除及腸造手術，93
    年7 月至94年1 月間復有3 次住院接受化學治療及手術之情
    形，可見其身體狀況確有不佳，又經該就診醫院說明亦可知
    悉崔玉貞於94年1 月28日之身體狀況不適合一般勞作，茲以
    崔玉貞之身體狀況應以其就診醫院最為清楚，則崔玉貞於本
    件94年1 月28日加保時是否有工作事實及能力確有疑問。至
    原告雖提出高醫中和醫院於94年5 月27日出具之診斷證明書
    ，其上醫師囑言記載「該員（指崔玉貞）於93年7 月6 日到
    12月17日接受陸療程化學治療，大腸癌指數由53.3降到1.03
    ，為正常值5 以下」，有該診斷證明書1 紙附審定卷可參，
    然此僅能證明崔玉貞經治療後大腸癌指數數據有降低之情形
    ，然無從證明其當時身體狀態已回復，並適合從事一般勞作
    ，故此亦不足為原告本件有利之認定，附此敘明。
七、據上，原告既無法舉證證明崔玉貞於94年1 月28日加保時及
    加保後確有從事加保工作並獲報酬維生之事實，且參諸崔玉
    貞之身體狀況自93年5 月間起至94年1 月間均有住院情形，
    難認確有實際從事加保之工作，被告依此核定崔玉貞加保當
    時並未實際從事工作，取消其投保資格，並無不合。至原告
    主張其有司法院釋字第609 號解釋之適用一節，經查該號解
    釋明確指出：「惟若被保險人於加保時已無工作能力，或以
    詐欺、其他不正當行為領取保險給付等情事，則屬取消其被
    保險人之資格，或應受罰鍰處分，並負民、刑事責任之問題
    。行政院勞工委員會．．．函，就依法加保之勞工因罹患癌
    症等特定病症或其他傷病，於保險有效期間死亡者，以各該
    傷病須在保險有效期間發生為條件，其受益人始得請領死亡
    給付，乃對於受益人請領死亡保險給付之權利，增加勞工保
    險條例所無之限制，與憲法第23條所定法律保留原則有違，
    於此範圍內，應不再適用。」等語，核與本件被保險人崔玉
    貞係因其於加保時並未實際從事工作，始為被告取消其投保
    資格情形不同，自無從予以比附援引，附此敘明。
八、再按行政程序法第36條、第40條、第43條分別規定：「行政
    機關應依職權調查證據，不受當事人主張之拘束，對當事人
    有利及不利事項一律注意。」、「行政機關基於調查事實及
    證據之必要，得要求當事人或第三人提供必要之文書、資料
    或物品。」、「行政機關為處分或其他行政行為，應斟酌全
    部陳述與調查事實及證據之結果，依論理及經驗法則判斷事
    實之真偽，並將其決定及理由告知當事人。」查被告係勞工
    保險之保險人，於當事人向其提出勞工保險各項給付申請時
    ，被告須開始行政程序，並有上揭依職權調查證據之義務，
    茲以被告作成原處分前，業已參據投保單位所出具之說明書
    及原告所檢具之相關資料，並向被保險人就診之高醫中和醫
    院及高雄市立小港醫院函詢崔玉貞病情並調取其病歷資料，
    綜合審查而為終局之核定，且於原處分中業將何以不採原告
    主張之理由予以敘明，被告原處分自屬於法有據。且查，按
    勞工保險條例第1 條固揭示該條例制定之目的在於「保障勞
    工生活，促進社會安全」，然勞保究其性質仍係保險制度之
    一種，是被保險人請領各種給付，均仍須符合各該法定事由
    及要件，原告認被告違反勞工保險條例保障勞工之立法意旨
    亦有誤會。
九、綜上所述，原告起訴論旨，均無可採。從而，被告以崔玉貞
    於94年1 月28日申報加保時身體狀況已不適一般勞作，難以
    認定其確有受僱實際工作，乃依勞工保險條例第24條之規定
    ，自94年1 月28日起取消崔玉貞投保資格，已繳之保險費依
    同條例第16條第2 項規定不予退還，崔玉貞於94年5 月13日
    死亡，係退保後發生之事故，不符同條例第19條第1 項規定
    ，乃否准所請死亡給付，經核並無違誤，審議審定及訴願決
    定予以維持，俱無不合。再查崔玉貞自前投保單位退保日期
    為93年2 月2 日，距其死亡日已逾1 年，亦無勞工保險條例
    第20條規定之適用餘地，併此敘明。原告徒執前詞聲明撤銷
    訴願決定、審議審定及原處分，並訴請判命被告作成核付原
    告死亡給付917,000 元之行政處分，均為無理由，應予駁回
    。
十、本件事證已臻明確，兩造其餘之主張及陳述，均與本件判決
    結果不生影響，故不逐一論述，併此敘明。
據上論結，本件原告之訴為無理由，爰依行政訴訟法第98條第3
項前段，判決如主文。
中    華    民    國    95    年    12    月    7     日
                       第三庭審判長法  官  姜素娥
                                   法  官  吳東都
                                   法  官  陳秀
上為正本係照原本作成。
如不服本判決，應於送達後20日內，向本院提出上訴狀並表明上
訴理由，如於本判決宣示後送達前提起上訴者，應於判決送達後
20日內補提上訴理由書（須按他造人數附繕本）。
中    華    民    國    95    年    12    月    7     日
                                   書記官  楊子鋒


司法院資訊處製作；財團法人民間司法改革基金會備份。
